臺灣橋頭地方法院刑事判決
111年度審訴字第214號
公  訴  人  臺灣橋頭地方檢察署檢察官
被      告  曾振喜


                    （現於法務部○○○○○○○○執行強                      制戒治中）
上列被告因違反廢棄物清理法案件，經檢察官提起公訴（110年
度偵字第16352號），嗣被告就被訴事實為有罪之陳述，經本院
告知簡式審判程序之旨，並聽取當事人之意見後，由本院合議庭
裁定改由受命法官獨任進行簡式審判程序，判決如下：
    主  文
曾振喜犯廢棄物清理法第四十六條第四款之非法清理廢棄物罪，
處有期徒刑陸月，如易科罰金，以新臺幣壹仟元折算壹日。未扣
案之犯罪所得新臺幣伍仟元沒收，於全部或一部不能沒收或不宜
執行沒收時，追徵其價額。
    事  實
一、曾振喜明知未依廢棄物清理法第41條第1項規定領有廢棄物
    清除、處理許可文件，不得從事清除及處理廢棄物之行為，
    竟未依廢棄物清理法規定領有廢棄物清除許可文件，基於非
    法清理廢棄物之犯意，於民國110年10月13日上午10時許，
    以新臺幣（下同）5,000元之代價，允諾為鍾貴榮清除、處
    理其位在高雄市美濃區中山路二段住處（真實地址詳卷）之
    家庭廢棄物，而分別於同日下午3時許、6時許駕駛其所有之
    農用搬運車（無車牌，下稱甲車）載運上開廢棄物各1車次
    ，前往不知情之陳日成向行政院農業委員會林務局屏東林區
    管理處承租坐落在高雄市○○區○○○段000號地號土地上傾倒。
    嗣經高雄市政府環境保護局巡視員發現後，於110年11月18
    日派員會同行政院環境保護署環境督察總隊南區環境督察大
    隊、內政部警政署保安警察第七總隊第八大隊屏東分隊及行
    政院農業委員會林務局屏東林區管理處旗山工作站上開土地
    稽查，始循線查悉上情。
二、案經行政院農業委員會林務局屏東林區管理處訴由高雄市政
    府警察局旗山分局報告臺灣橋頭地方檢察署檢察官偵查起訴
    。
    理  由
一、上開犯罪事實，業據被告於警詢、偵訊及本院審理中坦承不
    諱（見警卷第3至9頁；偵卷第93至95頁；本院卷第81頁、第
    91頁），核與證人吳國珍於警詢及偵訊中，證人鍾貴榮、鍾
    瑜庭、陳見德於警詢中之證述情節均大致相符（見警卷第31
    至33頁、第47至52頁、第67至69頁、第77至79頁；偵卷第87
    至89頁），並有指認犯罪嫌疑人紀錄表、內政部警政署保安
    警察第七總隊扣押筆錄、扣押物品目錄表、責付保管單、森
    林被害告訴書、行政院農業委員會林務局屏東林區管理處旗
    山工作站110年10月21日報告暨檢附現場照片、被害位置圖
    、土地建物查詢資料、高雄市內門區地籍圖查詢資料、國有
    森林用地出租造林契約書暨管理要點、行政院環境保護署環
    境督察總隊南區環境督察大隊稽查紀錄、高雄市政府環境保
    護局環保稽查工作記錄單、現場會勘記錄表、現場照片、被
    告所使用車輛蒐證照片等在卷可稽（見警卷第13至15頁、第
    37至39頁、第55至57頁、第83至91頁、第95至101頁、第105
    至107頁、第111至116頁、第120至165頁；偵卷第103頁、第
    107至115頁），足認被告上開任意性自白與事實相符，應堪
    採信。本案事證明確，被告上開犯行洵堪認定，應依法論科
    。
二、論罪科刑：
　㈠論罪部分
  1.按廢棄物清理法所稱廢棄物分下列二種：1.一般廢棄物：指
    事業廢棄物以外之廢棄物。2.事業廢棄物：指事業活動產生
    非屬其員工生活產生之廢棄物，包括(1)有害事業廢棄物（
    由事業所產生具有毒性、危險性，其濃度或數量足以影響人
    體健康或污染環境之廢棄物）、(2)一般事業廢棄物（由事
    業所產生有害事業廢棄物以外之廢棄物）。而所謂事業，係
    指農工礦廠（場）、營造業、醫療機構、公民營廢棄物清除
    處理機構、事業廢棄物共同清除處理機構、學校或機關團體
    之實驗室及其他經中央主管機關指定之事業，廢棄物清理法
    第2條第2項、第5項定有明文。經查，本案廢棄物為鍾貴榮
    自其住家整理之家庭廢棄物，揆諸上開說明，應屬廢棄物清
    理法所稱「一般廢棄物」無訛。
  2.又按廢棄物清理法第46條第4款之罪，係指從事廢棄物清除
    、處理業務者未依第41條第1項規定領有廢棄物清除、處理
    許可文件，從事廢棄物貯存、清除、處理，或未依廢棄物清
    除、處理許可文件內容貯存、清除、處理廢棄物，為構成要
    件。而所謂廢棄物之「貯存」，係指事業廢棄物於清除、處
    理前，放置於特定地點或貯存容器、設施內之行為；所謂廢
    棄物之「清除」，係指事業廢棄物之收集、運輸行為；所謂
    廢棄物之「處理」，係指下列行為：1.中間處理：指事業廢
    棄物在最終處置前，以物理、化學、生物、熱處理或其他處
    理方法，改變其物理、化學、生物特性或成分，達成分離、
    減積、去毒、固化或安定之行為。2.最終處置：指衛生掩埋
    、封閉掩埋、安定掩埋或海洋棄置事業廢棄物之行為。3.再
    利用：指事業機構產生之事業廢棄物自行販賣、轉讓或委託
    做為原料、材料、燃料、填土或其他經中央主管機關及目的
    事業主管機關認定之用途行為，並應符合本標準規定者；所
    謂廢棄物之「清理」，係指貯存、清除或處理事業廢棄物之
    行為。事業廢棄物貯存清除處理方法及設施標準第2條第2款
    、第3款、第4款分別定有明文。經查，被告未領有廢棄物清
    除許可文件，於上揭時間，駕駛甲車載運上開廢棄物至前揭
    土地傾倒，揆諸前開說明，被告所為該當廢棄物清理法第46
    條第4款前段所定之清除、處理行為。
  3.核被告所為，係犯廢棄物清理法第46條第4款之之非法清理
    廢棄物罪。被告非法處理廢棄物前之非法清除行為，為非法
    處理之階段行為，不另論罪。
  ㈡刑之減輕部分
　　按犯罪之情狀顯可憫恕，認科以最低度刑仍嫌過重者，得酌
    量減輕其刑，刑法第59條定有明文。又犯廢棄物清理法第46
    條第3款、第4款之罪之法定刑為1年以上5年以下有期徒刑，
    得併科1500萬元以下罰金，然同為該條款之罪，其原因動機
    不一，犯罪情節未必盡同，所造成危害社會之程度亦屬有異
    ，法律科處此類犯罪，所設之法定最低本刑卻同為必須監禁
    之1年以上有期徒刑，不可謂不重。於此情形，倘依其情狀
    處以相當之得易科罰金之有期徒刑，即足以懲儆，並可達防
    衛社會之目的者，自非不可依客觀之犯行與主觀之惡性二者
    加以考量其情狀，是否有可憫恕之處，適用刑法第59條之規
    定酌量減輕其刑，期使個案裁判之量刑，能斟酌至當，符合
    比例原則。本院審酌被告貪圖一己之利，非法清除及處理本
    案廢棄物之行為，固屬不該，惟該等廢棄物僅屬一般廢棄物
    ，尚非具有毒性、危險性等足以影響人體健康之有害事業廢
    棄物，被告犯罪所生之具體危害應非至鉅，堪認其犯罪情節
    相較於其他嚴重汙染、造成環境重大危害之犯罪而言，尚屬
    輕微，且被告事後已將上開棄置在該土地之廢棄物清理完畢
    ，有行政院農業委員會林務局屏東林管理處111年1月17日屏
    政字第1116310054號函、高雄市政府環境保護局111年2月25
    日高市環局稽字第11131802500號函暨檢附清理照片、廢棄
    物代運費收據在卷可證（見偵卷第103頁、第107至115頁）
    ；另參以被告本次犯罪為初次違犯廢棄物清理法案件，而廢
    棄物清理法第46條第4款之非法清理廢棄物罪，法定本刑為1
    年以上5年以下有期徒刑，並得併科1,500萬元以下罰金，刑
    責不可謂之不重，然衡以被告本案犯罪情節及犯後願積極清
    理現場之態度，認被告本案犯行縱處以廢棄物清理法第46條
    第4款規定之最低刑度，致被告須入監執行1年以上之長期刑
    ，自客觀以言，實尚有可憫恕之處，本院認縱處以該罪法定
    最低刑度猶嫌過重，亦難謂無情輕法重之憾，衡情不無可憫
    ，爰就其所為犯行，依刑法第59條之規定酌減其刑。
  ㈢量刑部分
    爰審酌被告未經許可及未領有廢棄物清除、處理許可文件之
    情形下，任意將上開廢棄物載運至前揭土地傾倒，而為清除
    、處理廢棄物行為，造成當地環境之危害，所為誠屬不該；
    惟念被告犯後始終坦承犯行，事後積極將上開廢棄物清理完
    畢之犯後態度，尚見悔意，暨考量被告本次犯罪為初次違犯
    廢棄物清理法案件，其非法清理之本案廢棄物尚非具有毒性
    或危險性足以嚴重影響人體健康或汙染環境之有害事業廢棄
    物，兼衡被告本案犯罪動機、目的、情節、手段、所得利益
    及現場環境所受之危害，與被告自述初中畢業之教育程度、
    務農之工作狀況、月收入約1萬餘元之經濟狀況及已婚，有3
    名成年子女之家庭生活狀況（詳見本院卷第91頁）等一切情
    狀，量處如主文所示之刑，並諭知易科罰金之折算標準。
三、沒收：
　㈠查被告犯本案獲有報酬5,000元，核屬其本案之犯罪所得，未
    據扣案，為避免被告因犯罪而享有犯罪所得，爰依刑法第38
    條之1 第1 項前段、第3 項之規定宣告沒收，並於全部或一
    部不能沒收或不宜執行沒收時，追徵其價額。
　㈡至扣案之農用搬運車，為被告所有，固屬被告供本案犯罪所
    用之物，業據被告供述在卷（見警卷第4至5頁），惟依卷存
    事證，被告除以該農用搬運車為本案犯行外，並無證據證明
    被告尚有以此為其他同類型犯罪，自難遽認該農用搬運車係
    專供其犯罪之用，亦非屬違禁物，衡情該農用搬運車之價值
    、被告家庭經濟狀況及本案犯罪所得等節，若予宣告沒收不
    無過苛之虞，爰依刑法第38條之2第2項規定，不予宣告沒收
    或追徵；另扣案之車牌號碼000-0000號自用小貨車，非被告
    所有，而係供被告事後欲清理本案廢棄物之用，業據被告供
    陳明確（見警卷第8頁；偵卷第94頁），並有車輛詳細資料
    報表1紙在卷可佐（見警卷第107頁），是該自用小貨車既非
    被告所有，又非供被告本案犯行所用之物，即不予宣告沒收
    ，附此敘明。
據上論斷，應依刑事訴訟法第273條之1第1項、第299條第1項前
段，判決如主文。
本案經檢察官駱思翰提起公訴，檢察官鐘葦怡到庭執行職務。
中　　華　　民　　國　　111 　年　　8 　　月　　15　　日
                  刑事第四庭    法　官  陳芸葶
以上正本證明與原本無異。
如不服本判決應於收受送達後20日內向本院提出上訴書狀，並應
敘述具體理由；如未敘述上訴理由者，應於上訴期間屆滿後20日
內向本院補提理由書（均須按他造當事人之人數附繕本）「切勿
逕送上級法院」。
中　　華　　民　　國　　111 　年　　8 　　月　　15　　日
　　　　　　　　　　　　　　　  書記官  鄭珓銘
附錄本件論罪科刑法條：
廢棄物清理法第46條
有下列情形之一者，處1年以上5年以下有期徒刑，得併科新臺幣
1千5百萬元以下罰金：
一、任意棄置有害事業廢棄物。
二、事業負責人或相關人員未依本法規定之方式貯存、清除、處
    理或再利用廢棄物，致污染環境。
三、未經主管機關許可，提供土地回填、堆置廢棄物。
四、未依第四十一條第一項規定領有廢棄物清除、處理許可文件
    ，從事廢棄物貯存、清除、處理，或未依廢棄物清除、處理
    許可文件內容貯存、清除、處理廢棄物。
五、執行機關之人員委託未取得許可文件之業者，清除、處理一
    般廢棄物者；或明知受託人非法清除、處理而仍委託。
六、公民營廢棄物處理機構負責人或相關人員、或執行機關之人
    員未處理廢棄物，開具虛偽證明。